臺灣高等法院臺中分院刑事判決
110年度上易字第743號
上  訴  人  
即  被  告  劉明芳



上列上訴人因恐嚇取財案件，不服臺灣苗栗地方法院110年度易
緝字第7號中華民國110年6月3日第一審判決（起訴案號：臺灣苗
栗地方檢察署109年度偵字第2002號），提起上訴，本院判決如
下：
    主  文
原判決撤銷。
劉明芳犯如附表編號1至3所示之罪，各處如附表編號1至3「主
  文欄」所示之刑。應執行有期徒刑捌月，如易科罰金，以新臺
  幣壹仟元折算壹日。
    犯罪事實
一、劉明芳先、後3次各別起意，各次均與曾建商（業由原審判
    處罪刑確定）分別共同基於恐嚇取財之為自己不法所有意圖
    之犯意聯絡，由劉明芳將其持網子等工具捕捉之賽鴿（所涉
    竊盜罪嫌，未據檢察官起訴）上之鴿主張○宏、劉○任、羅○
    水（起訴書誤載為羅水木，下同）等人之行動電話門號提供
    予曾建商，並推由曾建商撥打電話向前開鴿主恐嚇取款，其
    每提供一位鴿主之聯絡方式，可獲取新臺幣（下同）1,500
    元之代價之方式，共同為下列恐嚇取財3次之行為：
(一)於民國108年9月19日10時許，推由曾建商撥打張○宏持用之
    行動電話門號0000000000號，向居住於苗栗縣○○鄉的張○宏
    恫稱：放飛之賽鴿在伊手中，如欲取回賽鴿，必須依指示給
    3,000元，否則即不釋放賽鴿等語，以此加害財產之事，恐
    嚇張○宏，致張○宏心生畏懼，而委託友人使用郵局帳戶號碼
    00000000000000號，於同日將3,000元匯入曾建商申請開立
    之臺灣銀行帳號000000000000號帳戶內。
(二)於108年10月14日12時12分許，推由曾建商使用其友人葉美
    緞申辦後出借之門號0000000000號行動電話，撥打劉○任持
    用之行動電話門號0000000000、0000000000號，向劉○任恫
    稱：放飛之賽鴿在伊手中，如欲取回賽鴿，必須依指示給付
    3,000元，否則即不釋放賽鴿等語，以此加害財產之事，恐
    嚇劉○任，致劉○任心生畏懼，而於同日將3,000元匯入曾建
    商申請開立之臺灣銀行帳號000000000000號帳戶內。
(三)於108年10月13日13時許，推由曾建商撥打羅○水持用之行動
    電話門號，向羅○水恫稱：放飛之賽鴿在伊手中，如欲取回
    賽鴿，必須依指示給付3,000元，否則即不釋放賽鴿等語，
    以此加害財產之事，恐嚇羅○水，致羅○水心生畏懼，而於翌
    日即同年月14日將3,000元匯入曾建商申請開立之臺灣銀行
    帳號000000000000號帳戶內。
二、案經張○宏、劉○任、羅○水訴由苗栗縣警察局移送臺灣苗
    栗地方檢察署檢察官偵查起訴。 
    理  由
一、本院上訴範圍之說明：
　　上訴人即被告劉明芳（下稱被告）對原判決提起上訴，本院
    綜觀被告所提刑事聲明上訴狀及其於本院審理時補充陳明其
    上訴範圍係對判決全部上訴等語（見本院卷第108頁），考
    量被告對原判決上訴範圍之真意及其訴訟上權益之保障，認
    被告本案係對原判決全部提起上訴，先予敘明。　　
二、證據能力方面：
　　按刑事訴訟法第159條之5規定：「（第1項）被告以外之人
    於審判外之陳述，雖不符前4條之規定，而經當事人於審判
    程序同意作為證據，法院審酌該言詞陳述或書面陳述作成時
    之情況，認為適當者，亦得為證據。（第2項）當事人、代
    理人或辯護人於法院調查證據時，知有第159條第1項不得為
    證據之情形，而未於言詞辯論終結前聲明異議者，視為有前
    項之同意」，其立法意旨在於傳聞證據未經當事人之反對詰
    問予以核實，原則上先予排除，惟若當事人已放棄詰問或未
    聲明異議，基於證據資料愈豐富，愈有助於真實發現之理念
    ，且強化言詞辯論原則，法院自可承認該傳聞證據例外擁有
    證據能力。經查，有關下述所引用未符合刑事訴訟法第159
    條之1至第159條之4所示之證據，業據檢察官及被告於本院
    明示同意作為證據（見本院卷第49頁），且經本院於審理時
    當庭直接提示而為合法之調查，檢察官及被告均未於言詞辯
    論終結前聲明異議（見本院卷第107至114頁），本院審酌前
    開證據作成或取得之狀況，並無非法或不當取證之情事，故
    認為適當而均得以作為證據，是前開證據依刑事訴訟法第15
    9條之5之規定，均具有證據能力。
三、訊據被告對於上揭犯罪事實均坦承不諱（見本院卷第111至1
    12頁），且有證人即共犯曾建商於偵查中、證人即告訴人張
    ○宏、劉○任、羅○水於警詢時之證述情節相符（見偵字卷第7
    5至79、101 至103、117至119、281至284頁），並有存摺存
    款歷史明細批次查詢、客戶基本資料、手機通話紀錄、交易
    明細翻拍照片、通聯調閱查詢單、公司基本資料、臺灣銀行
    營業部108年11月5日營存密字第10850342791號函附之開戶
    基本資料及交易明細、中華郵政股份有限公司109年2月4 日
    儲字第1090024588號函附之開戶資料、客戶歷史交易清單、
    被告提領款項之監視器錄影畫面、苗栗縣警察局109年7 月7
    日苗警刑字第1090027431號函附之偵查報告（見偵字卷第67
    至69、81、83至95、107 至113、115、123、181 至187、18
    9至195、241至259、291至293頁）在卷可佐，足認被告之任
    意性自白與事實相符而為可信。本案事證明確，被告前開共
    同恐嚇取財3次之犯行均可認定。
四、法律適用方面：　
(一)查被告行為後，刑法第346條第1項雖於108年12月25日修正
    公布，同年月27日生效施行，然僅係依刑法施行法第1條之1
    第2項本文規定將罰金數額修正提高30倍，亦即將修正前第3
    02條之「（銀元）300元以下」修正為「（新臺幣）9,000元
    以下」、修正前第346條第1項之「（銀元）1,000元以下」
    修正為「（新臺幣）3萬元以下」，其修正之結果不生有利
    或不利於被告之情形，自非屬法律變更，當亦不生新舊法比
    較之問題，而應依一般法律適用原則，逕行適用裁判時法。
(二)核被告如犯罪事實欄一、(一)至(三)所為，各係犯刑法第34
    6條第1項之恐嚇取財罪。
(三)被告與曾建商2人間，就上開恐嚇取財3次之行為，均有犯意
    聯絡及行為分擔，均應論以共同正犯。
(四)被告所犯上開恐嚇取財之3罪間，犯意各別，行為時間、對
    象互殊，應予分論併罰。
五、本院將原判決撤銷改判之說明：
(一)原審認被告所為上揭共同恐嚇取財3次犯行之事證均屬明確
    ，俱予論罪科刑，固非無見。惟查：原判決未及審酌被告上
    訴本院後，業已就本案之民事部分，分別與告訴人張○宏、
    劉○任、羅○水達成和解，各約定由被告賠償3,000元，並業
    經被告履行支付完畢【有和解書3份（見本院卷第115至119
    頁）在卷可憑】等情，作為被告之量刑參考事由，及據以為
    是否對被告之犯罪所得諭知沒收或追徵其價額之考量，稍有
    未合。被告上訴意旨以伊有意賠償告訴人張○宏、劉○任、羅
    ○水等人，並據此請求參酌其已與其等和解並給付賠償金額
    等犯罪後之態度，作為其有利之量刑審酌事項等語，尚非無
    理由，自應由本院將原判決對於被告所為共同恐嚇取財之3
    罪及其沒收部分，均予撤銷改判，至原判決所定之應執行刑
    ，因已失所依附，亦應併予撤銷之。
(二)爰審酌被告之素行（參見臺灣高等法院被告前案紀錄表中之
    有關其於本案行為前之前案紀錄部分），犯罪之動機、目的
    係為圖一己之私利，其自陳國中畢業之智識程度、已離婚、
    獨居、以○○○為業之生活、經濟狀況（參見原審110年度易緝
    字第7號卷第68頁），如犯罪事實欄一、(一)至(三)所示共
    同恐嚇取財3次之手段、情節、參與程度、犯罪所得，
　　對告訴人張○宏、劉○任、羅○水所生之損害，被告自稱其於
    告訴人張○宏、劉○任、羅○水匯款後，已將其等之鴿子釋放
    ，及被告犯罪後坦承犯行，並已就民事部分，分別與告訴人
    張○宏、劉○任、羅○水達成和解，約定各賠償3,000元，且已
    由被告履行支付完畢【有和解書3份（見本院卷第115至119
    頁）在卷可參】之態度等一切情狀，就被告所為共同恐嚇取
    財3次之犯行，分別量處如附表編號1至3所示之刑，及各併
    為諭知易科罰金之折算標準，並斟酌其本案3次犯行之犯罪
    時間均集中於108年9、10月間，及考量刑罰邊際效應等情，
    對於被告所犯各罪為整體之非難評價後，定其應執行之刑如
    主文第二項所示，且併為諭知易科罰金之折算標準，以示懲
    儆。
(三)被告各次所為共同恐嚇取財之犯行，固分別取得1,500元之
    犯罪所得，此據被告供認在卷；惟本院酌以被告因已與告訴
    人張○宏、劉○任、羅○水就本案民事部分達成和解，且各給
    付3,000元之賠償金額予告訴人張○宏、劉○任、羅○水【有和
    解書3份（見本院卷第115至119頁）在卷可稽】，足認被告
    賠償支付予告訴人張○宏、劉○任、羅○水之金額，已超逾其
    因本案犯罪所取得之所得，故認倘若再對被告上開各次犯罪
    所得1,500元予以宣告沒收或追徵其價額，容有過苛之虞，
    爰依刑法第38條之2第2項之規定，認以不予宣告沒收或追徵
    其價額為宜，附此陳明。
據上論斷，應依刑事訴訟法第369條第1項前段、第364條、第299
條第1項前段（依判決格式簡化原則，僅引用程序法條文），判
決如主文。　　
本案經檢察官彭郁清提起公訴，檢察官劉家芳到庭執行職務。 
中　　華　　民　　國　　110 　年　　11　　月　　4 　　日
                  刑事第十二庭  審判長法　官  張國忠
                                      法　官  高文崇
                                      法　官  李雅俐
以上正本證明與原本無異。
不得上訴。
                                      書記官  蕭怡綸

中　　華　　民　　國　　110 　年　　11　　月　　4 　　日
附錄論罪科刑法條：
刑法第346條第1項：
意圖為自己或第三人不法之所有，以恐嚇使人將本人或第三人之
物交付者，處6月以上5年以下有期徒刑，得併科3萬元以下罰金
。

附  表：
編號 犯罪事實 主文欄  1 犯罪事實欄一（一） 劉明芳共同犯恐嚇取財罪，處有期徒刑陸月，如易科罰金，以新臺幣壹仟元折算壹日。  2 犯罪事實欄一（二） 劉明芳共同犯恐嚇取財罪，處有期徒刑陸月，如易科罰金，以新臺幣壹仟元折算壹日。  3 犯罪事實欄一（三） 劉明芳共同犯恐嚇取財罪，處有期徒刑陸月，如易科罰金，以新臺幣壹仟元折算壹日。